【裁判字號】    98,裁,2013
【裁判日期】    980813
【裁判案由】    土地增值稅
【裁判全文】
最  高  行  政  法  院  裁  定
                                      98年度裁字第2013號
上  訴  人  甲○○○
訴訟代理人  雷祿慶  律師
被 上訴 人  臺北縣政府稅捐稽徵處
代  表  人  乙○○
上列當事人間土地增值稅事件，上訴人對於中華民國98年4月9日
臺北高等行政法院97年度訴字第2609號判決，提起上訴，本院裁
定如下：
    主  文
上訴駁回。
上訴審訴訟費用由上訴人負擔。
    理  由
一、按對於高等行政法院判決之上訴，非以其違背法令為理由，
    不得為之，行政訴訟法第242條定有明文。依同法第243條第
    1項規定，判決不適用法規或適用不當者，為違背法令；而
    判決有同條第2項所列各款情形之一者，為當然違背法令。
    是當事人對於高等行政法院判決上訴，如依行政訴訟法第24
    3條第1項規定，以高等行政法院判決有不適用法規或適用不
    當為理由時，其上訴狀或理由書應有具體之指摘，並揭示該
    法規之條項或其內容；若係成文法以外之法則，應揭示該法
    則之旨趣，倘為司法院解釋或本院之判例，則應揭示該判解
    之字號或其內容。如以行政訴訟法第243條第2項所列各款情
    形為理由時，其上訴狀或理由書，應揭示合於該條項各款之
    事實。上訴狀或理由書如未依此項方法表明者，即難認為已
    對高等行政法院判決之違背法令有具體之指摘，其上訴自難
    認為合法。
二、本件上訴人對於臺北高等行政法院民國（下同）97年度訴字
    第2609號判決（下稱原判決）上訴，除復執與原審起訴相同
    之主張外，另略以：上訴人所引土地稅減免規則第22條但書
    係針對地價稅及土地增值稅二者統合而論，並無區分，且上
    訴人復引土地法第192條及第194條規定，明言供公益用之私
    有土地及依法律限制不能使用之土地概應免稅（免一切土地
    稅），可見臺北縣汐止市○○段橫科小段338-8、338-10、3
    38-12、338-14、340-9、340-10、381、381-32、597-16、5
    97-35、605-6地號等11筆土地（下稱系爭土地），既為現成
    巷道供公益使用，受公用地役權之限制，所有權人不能自行
    使用，喪失一般所有權人之權能，依法自應免一切土地稅，
    原判決就此未說明何以不能適用上開法條，顯係違背法令；
    又被上訴人庭訊時自認系爭土地可免徵地價稅，但地價稅與
    土地增值稅係不同之稅，不能混為一談云云，但被上訴人96
    年3月6日北稅汐一字第0960003714號函列有詹金道應負擔之
    地價稅為新臺幣204,054元，顯自相矛盾，有違法徵收情事
    ，原審就此未為指摘，亦屬違背法令等語，為其論據。惟核
    上訴狀所載內容，或係重述其在原審業經主張而為原判決摒
    棄不採之陳詞，或係就原審所為論斷或駁斥其主張之理由，
    泛言原判決違背法令，而未具體表明原判決究竟有如何合於
    不適用法規或適用不當、或有行政訴訟法第243條第2項所列
    各款之情形，尚難認為已對原判決之如何違背法令有具體之
    指摘。依首揭規定及說明，應認其上訴為不合法，應予駁回
    。另查，土地法第192條規定私有土地土地稅之減免，得由
    財政部會同中央地政機關呈經行政院核准，而依土地稅法第
    6條授權訂定之土地稅減免規則第20條，即係上開私有土地
    之土地增值稅之減免標準；又土地法第194條係就「因保留
    徵收或依法律限制不能使用之土地」予以免徵土地稅所為之
    原則性規定，而土地稅法第39條第2項既已就「依都市計畫
    法指定之公共設施保留地尚未被徵收前之移轉」明定其土地
    增值稅免徵事項，依中央法規標準法第16條規定，上開土地
    稅法自應優先於土地法而適用；從而原判決適用土地稅減免
    規則第20條及土地稅法第39條規定，予以認定系爭土地不得
    免徵土地增值稅，尚無不合。此外，本件係就系爭土地得否
    免徵土地增值稅乙節加以判斷，至系爭土地得否免徵地價稅
    ，尚非本件應予審究範圍，均併此敘明。
三、據上論結，本件上訴為不合法。依行政訴訟法第249條第1項
    前段、第104條、民事訴訟法第95條、第78條，裁定如主文
    。
中    華    民    國    98    年    8     月    13    日
                    最高行政法院第四庭
                        審判長法官  劉  鑫  楨
                              法官  鄭  忠  仁
                              法官  黃  淑  玲
                              法官  劉  介  中
                              法官  曹  瑞  卿
以  上  正  本  證  明  與  原  本  無  異
中    華    民    國    98    年    8     月    13    日
                              書記官  吳  玫  瑩


司法院資訊處製作；財團法人民間司法改革基金會備份。
